臺北高等行政法院判決
　　　　　　　　　　　　　　　　　　 95年度簡字第00870號
原　　　告　甲○○
　　　　　　乙○○
共　　　同
訴訟代理人　丙○○
被　　　告　財政部臺北市國稅局
代　表　人　許虞哲(局長)
訴訟代理人　丁○○
　　　　　　戊○○
上列當事人間因綜合所得稅事件，原告沈尚宏不服財政部95年3
月27日台財訴字第09400613300號、第00000000000號訴願決定；
原告乙○○不服財政部95年3 月27日台財訴字第09500109030 號
、第00000000000 號訴願決定，提起行政訴訟。本院判決如下：
　　主  文
原告之訴駁回。
訴訟費用由原告負擔。
　　事  實
一、事實概要：
    (一)原告沈尚宏91、92年度綜合所得稅結算申報，原列報其出
      租共有(應有部分2/9)台南市○○段28地號土地(下稱系爭
      土地)供大眾商業銀行股份有限公司台南分行(下稱大眾銀
      行)及大眾綜合證券股份有限公司台南分公司(下稱大眾證
      券公司)營業使用之91年度土地租金收入各新臺幣(下同)
      208,546元、72,000元，租賃所得各為105,993元、41,040
      元；92年度土地租金收入各186,672 元、72,000元；租賃
      所得各為106,403 元及41,040元。經被告初查否准其扣除
      必要損耗及費用標準43% ，並以其申報租金顯較當地一般
      租金為低，乃參照當地一般租金標準核算系爭土地91、92
      年度之土地租金收入總額均為1,727,298 元，經分別減除
      大眾銀行、大眾證券公司填發之扣繳憑單金額968,250 元
      、360,000 元及840,000 元、360,000 元，並按其應有部
      分2/9 計算，調增其前開各年度租賃所得分別為88,677元
      及117,177 元，併課其各該年度綜合所得稅。
    (二)原告乙○○91、92年度綜合所得稅結算申報，原列報其出
      租共有系爭土地(應有部分1/6) 供上開二家公司作停車場
      使用之91年度租賃收入各181,241 元、72,000元，租賃所
      得各為115,716元〔即181,241元-65,525(地價稅)〕、72,
      000元；92年度租賃收入各139,992元、72,000元，租賃所
      得各為74,767元〔即139,992元-65,525(地價稅)〕、72,
      000元，經被告核定前開租賃所得分別為103,335元〔181,
      241x57%〕、72,000元、79,795元〔139,992x57%〕及72,0
      00元，另以其申報租金顯較當地一般租金為低，乃參照當
      地一般租金標準核算系爭土地91、92年度之土地租金收入
      總額均為1,727,298 元，經分別減除大眾銀行台南分行、
      大眾證券台南分公司填發之扣繳憑單金額968,250 元、36
      0,000 元及840,000 元、360,000 元，並按原告乙○○之
      應有部分計算，調增其前開各年度出租系爭土地之租賃所
      得分別為66,509元、87,884元，併課各該年度綜合所得稅
      。
    (三)原告二人對被告核定調增前開租賃所得不服，申經復查結
      果，原告乙○○部分准予核減91年度租賃所得19,486元、
      92年度租賃所得17,321元，原告沈尚宏部分則未獲變更。
      渠等仍不服，提起訴願經駁回後，遂提起本件行政訴訟。
二、兩造聲明：
　　(一)原告聲明：訴願決定、原處分均撤銷。
　　(二)被告聲明：駁回原告之訴。
三、兩造之爭點：
　　(一)原告主張之理由：
      1.原告等與其他人共有潘杏霞、沈尚道(以配偶王文華申
        報)、沈尚慧(以配偶郭滿兒申報) 等五人，將共有系爭
        土地出租予大眾銀行作為停車場，期間自90年3 月15日
        起至91年3月15日止，租金每月132,750元，91年3 月15
        日至91年4月14日租金每月132,750元，91年4 月15日至
        91年6月14日租金每月115,000元，91年6月15日至92年3
        月14日租金每月10萬元(均含稅)，並由承租人代扣租賃
        所得稅後，將餘額交付予出租人，此有租賃契約書在卷
        可證。原告業依實際上取得租賃收入總額扣除地價稅後
        申報租賃所得，詎被告竟片面核定土地出租收入，再扣
        除決定當年度繳納之地價稅，作為租賃所得金額。
      2.按所得稅法第14條第5類租賃所得第5款固規定「財產出
        租共約定之租金顯較當地一般租金為低，稽徵機關得參
        照當地一般租金調整計算租賃收入」，惟同法施行細則
        第16條第3項明定：「本法第14條第1項第5類第4款及第
        5 款所稱當地一般租金，由財政部各地區國稅局訂定，
        送財政部備查」，準此，所稱當地一般租金，除須實際
        調查當地一般租金行情作為比較基礎外，尚須將調查之
        具體情況，送財政部備查後始得作為調查租賃所得之依
        據。又租賃所得稅之課徵，仍須符合實質課稅原則，縱
        使出租人之租賃所得，經稽徵機關認定與一般租金之行
        情為低，但納稅義務人若能提出具體證據資料，證明所
        實現收付之狀況與所申報之租賃所得相符，稽徵機關在
        無具體證據足以推翻出租人所申報之租賃所得，即不得
        咨意加以調整，否則即違反實質課稅原則，且侵害憲法
        所保障之人民財產權。
      3.本件系爭土地為空地，事實上僅作為停車場使用，由承
        租人大眾銀行及其關係企業大眾證券台南分公司使用，
        租金之行情實無法與出租供營業使用之一般土地相比擬
        ，租金數額當然會較低，此就經驗法則及倫理法則而言
        ，應無疑義。被告逕予以調高納稅義務人即原告之租賃
        所得金額，雖曾事後於94年7月7日去現場勘查確保作為
        停車場，但租金行情為何，調查後的具體證據資料有無
        正式送請財政部備查，財政部準予備查之公文，其日期
        函號為何，上述疑義均未讓原告明瞭，殊難令人折服。
      4.另查，承租人大眾銀行非屬一般自然人，租金之數額，
        雙方係依據當時市場行情，供需狀況而定，且有書面租
        賃契約為憑，出租人就給付之租金，亦依規定辦理扣繳
        ，不可能有私相授受或短漏報情事，被告若認為較當地
        空地停車場之租金行情偏低，依行政程序法第36條規定
        ，亦應依職權進行調查，且只要向承租人查詢即可明瞭
        事實真相，豈可未經調查咨意認定事實，而調高租賃所
        得。況如依被告所訂定之租金標準出租，根本不可能有
        人要租為停車場使用，被告事後於94年7月7日派員至現
        場勘查，亦確定係出租供停車場使用，至於另提供非該
        二家公司使用，並收取清潔費而獲利者，出租人根本不
        知情，如何能證明與原告有關，豈可咨意認定租金數額
        應予調高？甚者，被告依實際租金支出，認可承租人大
        眾銀行之營業費用租金支出，卻認原告取自該銀行而申
        報之租賃所得不實，低於一般租金之行情，逕予調整租
        賃所得金額，其認定標準不一，有欠公平及差別待遇，
        顯已違反行政程序法第6條規定，更令人難以甘服。
    (二)被告主張之理由：
      1.按「91(92)年度房屋及土地之當地一般租金標準：一、
        房屋(含土地)之當地一般租金標準：(一)台北市部分：1.
        住家用：…二、土地之當地一般租金標準：依土地申報
        地價之5%計算。」及「91(92)年度財產租賃必要損耗及
        費用標準：一、固定資產：必要損耗及費用減除43 %；
        但僅出租土地之收入，只得減除該土地當年度繳納之地
        價稅。二、農地…」分別為財政部92年1 月23日台財稅
        字第0000000000號(93年2月3日台財稅字第0930450545
        號)函及92年1月29日台財稅字第0920450350號(93年1月
        30日台財稅字第0930450542號)令所明釋。
      2.次按，上揭財政部0000000000號及0930450545號函已就
        91及92年度土地之當地一般租金標準核備為「依土地申
        報地價之5%計算」，亦即僅出租土地之租金，財政部各
        地區國稅局均以出租土地「申報地價」之5%計算，並無
        出租後供何種使用之區別，原告與其他共有人共有之系
        爭土地，不論其出租是否僅供作停車場使用，其一般租
        金標準自應受其規範，與有無實地調查者無涉。又所得
        稅法第14條第1項第5類第5 款規定，係指出租人與承租
        人約定之租金顯較當地一般租金為低時，稽徵機關自得
        參照當地一般租金調整計算租賃收入，亦即出租人申報
        之租賃收入低於當地一般租金標準者，稽徵機關得逕以
        當地一般租金標準「視為」出租人之租賃收入，不因出
        租人實際租金收入之舉證而得反證推翻，其與原告所謂
        「推定」之法條規定顯有不同。
      3.查本件業經臺南市分局函向臺南市臺南地政事務所，查
        得系爭土地91及92年度申報地價每平方公尺為19,854元
        ，並依上揭所得稅法及財政部函釋規定，參照當地一般
        租金標準核算系爭土地(1,740平方公尺)之91、92年度
        租金收入為1,727,298元(即申報地價19,854元×1,740
        平方公尺×5% )，此有土地登記謄本、臺南地政事務所
        93年7月22日台南地所登字第09300114890號函、臺南市
        分局查核夜市、黃昏市場及民營停車場租賃所得紀錄表
        等資料影本附卷可稽，則臺南市分局依上揭法條及財政
        部核備函，按系爭土地申報地價(每平方公尺19,854元)
        之5%計算出租土地之一般租金標準，自屬有據，原告主
        張應按實質所得課稅，尚不足採。
      4.從而，被告原核定據之調增原告沈尚宏出租系爭土地之
        91、92年度租賃所得分別為88,677元及117,177 元，於
        法並無違誤。另原告乙○○部分，被告原核定其91、92
        年度租賃所得各為103,335元、79,795元，因其原申報
        租賃收入181,241元、139,992元僅可扣除地價稅65,525
        元，應更正其申報數為115,716 元、74,467元，並重行
        核算其91：92年度應調增之租賃所得各為34,642元{[(
        申報地價19,854元×1,740 平方公尺×5%) ×持分1/6
        ] －地價稅65,525元－申報數(115,716＋72,000)}、
        75,891 元{[(19,854×1,740 ×5%) ×1/6]－65,525－
        申報數(74,467 元＋72,000元)}，故被告復查決定准予
        核減租賃所得分別為19,486元〔原核定調增數66,509元
        - 正確調增數34,642元- 更正數(115,716元-103,335元
        ) 〕、17,321元〔原核定調增數87,884元- 正確調增數
        75,891元＋更正數(79,795 元-74,467 元) 〕，徵諸前
        揭規定，亦無不合。
　　理  由
一、本件原告起訴時，被告之代表人為張盛和，嗣於訴訟中變更
    為許虞哲，茲據新任代表人具狀聲明承受訴訟，經核無不合
    ，應予准許。又依原告不服被告核定調增渠等91、92年度出
    租系爭土地之租賃所得計算，經核原告甲○○得減少之應納
    稅額各為26,603元、25,668元，原告乙○○得減少之應納稅
    額各為18,809元、14,818元，合計並未逾20萬元，依行政訴
    訟法第229 條2 項規定及司法院92年9 月17日(92)院台廳行
    一字第23681 號令，本件應適用簡易訴訟程序，爰不經言詞
    辯論，逕為判決，均合先敘明。
二、本件原告91、92年度綜合所得稅結算申報，經被告查核結果
    ，以渠等申報出租共有系爭土地供大眾銀行、大眾證券公司
    作為停車場使用之租金收入，顯較當地一般租金為低，而參
    照當地一般租金標準，核算系爭土地91、92年度之土地租金
    收入總額均為1,727,298 元，據以核定調增91、92年度原告
    沈尚宏出租系爭土地之租賃所得分別為88,677元、117,177
    元，調增原告乙○○之系爭租賃所得各為34,642元、75,891
    元之事實，為兩造所不爭，並有原告前開結算申報書、租賃
    契約書、扣繳憑單及被告核定通知書附原處分卷可稽，堪信
    為真實。
三、原告起訴主張：所得稅課徵採實質課稅為原則，縱使納稅義
    務人申報之租賃收入較一般租金行情為低，但若能證明與實
    現收付之真正狀況相符，稽徵機關如無具體證據足以推翻其
    所申報之租賃所得，即不得咨意加以調整，否則即違反實質
    課稅原則等語。故本件之爭執，在於被告參照當地一般租金
    標準核定調增計算原告91、92年度之租賃收入，是否有據？
四、經查：
    (一)按「個人之綜合所得總額，以其全年左列各類所得合併計
      算之…第5 類：租賃所得及權利金所得：凡以財產出租之
      租金所得…五財產出租，其約定之租金，顯較當地一般租
      金為低，稽徵機關得參照當地一般租金調整計算租賃收入
      。」「所稱當地一般租金，由當地主管稽徵機關查明報由
      省（直轄市）主管稽徵機關核定，並送財政部備查。」分
      別為行為時所得稅法第14條第1項第5類第5 款及同法施行
      細則第16條第3項所明定。又「91(92)年度房屋及土地之
      當地一般租金標準：一房屋(含土地)之當地一般租金標準
      ：(一)台北市部分：1.住家用：…二土地之當地一般租金標
      準：依土地申報地價之5%計算。」亦經財政部92年1 月23
      日台財稅字第0000000000號函及93年2月3日台財稅字第09
      30450545號函分別核定在案。是以，納稅義務人出租土地
      之租賃收入，如其與承租人約定之租金，顯較當地一般租
      金為低，稽徵機關即得依上揭法條及財政部函釋規定，按
      該土地申報地價之5%計算調整其租賃收入，核與納稅義務
      人實際取得之租金收入若干無涉，原告主張若納稅義務人
      能證明申報之租金收入確屬實在，稽徵機關即不得以其申
      報之租金較一般行情為低，而予以調整云云，與上揭法條
      規定意旨不符，尚不足採。
    (二)次按，「個人之綜合所得總額，以其全年左列各類所得合
      併計算之…第五類：租賃所得及權利金所得：…一、財產
      租賃所得及權利金所得之計算，以全年租賃收入或權利金
      收入，減除必要損耗及費用後之餘額為所得額。」及「本
      法第14條第l項第5類第l 款所稱必要損耗及費用，係指固
      定資產之折舊、遞耗資產之耗竭、無形資產之攤折、修理
      費、保險費及為使租出之財產能供出租取得收益所支付之
      合理必要費用…必要損耗及費用之減除，納稅義務人能提
      具確實證據者，從其申報數；其未能提具確實證據或證據
      不實者，稽徵機關得依財政部核定之減除標準調整之。」
      」行為時所得稅法第14條第1項第5類第1 款及同法施行細
      則第15條亦定有明文。又財政部92年1 月29日台財稅字第
      0920450350號函、93年1月30日台財稅字第0930450542 號
      函分別就91、92年度財產租賃必要損耗及費用標準所定：
      「固定資產：必要損耗及費用減除43% ；但僅出租土地之
      收入，只得減除該土地當年度繳納之地價稅。」係財政部
      基於中央稽徵主管機關職權，就有關納稅義務人出租財產
      之租賃所得，應如何計算減除之必要損耗及費用之細節性
      、技術性事項所為之函釋，並未抵觸所得稅法及相關稅法
      規定意旨，亦得予援用。
    (三)又查，系爭土地91、92年度申報地價每平方公尺為19,854
      元，依上揭所得稅法及財政部函釋規定，參照當地一般租
      金標準，核算系爭土地(面積1740平方公尺)之91、92年度
      租金收入應為1,727,298元(即每平方公尺申報地價19,854
      元×1,740 平方公尺×5%) ，此有系爭土地登記謄本、台
      南地政事務所93年7 月22日台南地所登字第09300114890
      號函、台南市分局查核夜市、黃昏市場及民營停車場租賃
      所得紀錄表等資料附原處分卷可稽，堪信為真正。
    (四)從而，被告依上揭法條及函釋規定，以原告等僅出租系爭
      土地供上開二家公司作為停車場使用，只得減除該土地於
      上開年度繳納之地價稅為必要費用，並以原告等所申報出
      租系爭土地之租金收入，顯較當地一般租金為低，乃依上
      揭規定按渠等所有權應有部分計算，核定原告沈尚宏91年
      度應調增租賃所得為103,298元{計算式：〔(申報地價19,
      854x1740平方公尺x5%)x持分2/9〕-地價稅102,553- 申報
      數(105,993+72,000) =103,298}、92年度應調增租賃所得
      為125,172元{計算式：〔(19,854x1740x5%)x2/9〕-申報
      數(186,672＋72,000)=125,172}，原無不合，因較初查核
      定應調增91、92年度租賃所得 88,677元及117,177元為高
      ，故基於不利益變更禁止之原則，而維持初查核定，亦無
      違誤。另原告乙○○部分，被告初查原核定其91、92年度
      租賃所得各為103,335 元、79,795元，因其原申報租賃收
      入181,241元、139,992元僅可扣除地價稅65,525元，被告
      乃依前揭規定，重行核算其91、92年度應調增之租賃所得
      各為34,642元{計算式：[(19,854x1740x5%)x1/6]-65,525
      -申報數(115,716＋72,000)=34,642}、75,891元{計算式
      ：[(19,854x1,740x5%)x1/6]-65,525-申報數(74,467+72,
      000)=75,891 元} ，故復查決定准予核減租賃所得分別為
      19,486 元、17,321元，於法亦無不合。
五、綜上所述，原處分於法並無違誤，訴願決定予以維持，亦無
    不合，原告仍執前詞，訴請撤銷，為無理由，應予駁回。
據上論結，本件原告之訴為無理由，爰依行政訴訟法第233條第
1項、第98條第3項前段，判決如主文。
中　　華　　民　　國　　96　　年　 　1　　月　 17  　 日
                            第二庭  法  官　蕭惠芳
上為正本係照原本作成。
本件以訴訟事件所涉及之法律見解具有原則性者為限，始得於本
判決送達後20日內向本院提出上訴狀並表明上訴理由，如已於本
判決宣示後送達前提起上訴者，應於判決送達後20日內補具上訴
理由（均按他造人數附繕本），且經最高行政法院許可後方得上
訴。
中　　華　　民　　國　　96　　年　 　1　　月　 17  　 日
 　　　　　　　　　　 　　     　　 書記官　李淑貞
